# 反向收购，收购方的股东的账务处理？陈版

提问人：呼叫帮助 时间：2010-03-30 17:18:20
《企业会计准则讲解 2008 》第二十一章《企业合并》例题： A上市公司于20×7年 9 月 30 日通过定向增发本企业普通股对B企业进行合并，取得B企业 100 ％股权。对于该项企业合并，虽然在合并中发行权益性证券的一方为A公司，但因其生产经营决策的控制权在合并后由B企业原股东控制，B企业应为购买方，A公司为被购买方。 我的问题是： 假如B企业原股东C公司持有B企业95%的股权，该项合并完成后，C公司持有A公司51%的股权，应纳入合并范围，则此时C公司的会计处理如何处理，是否只是将账面上的投资直接从对“B企业”转为“A公司”的投资？C公司的投资成本如何确定？有人认为： 对于C公司而言，和企业合并无关，因此不适用《企业合并》，而是适用《长期股权投资》，初始确认按照准则第四条（三）投资者投入的长期股权投资，应当按照投资合同或协议约定的价值作为初始投资成本，但合同或协议约定价值不公允的除外。 也有人认为：C通过放弃对B公司的股权投资作为对价，取得A公司的增量股权，并形成对A公司的控制，符合《企业合并》准则对企业合并的定义，应按《长期股权投资》准则第三条规定，确定其初始投资成本陈版，到底是哪种方法是正确的？

回答人：chenyiwei
回复 楼主 呼叫帮助 的帖子在A公司本身构成业务的情况下，C公司通过该项交易取得了对A公司原有的各项资产、负债和业务的控制权，所以应当视为企业合并。合并成本为所放弃的原所持B公司股权的公允价值。因此，个人赞同第二种观点。

回答人：chenyiwei
回复 藤椅 呼叫帮助 的帖子赞同你所述的最后一项观点。

回答人：chenyiwei
回复 报纸 呼叫帮助 的帖子可以考虑以C原先对B的长期股权投资在重组日的公允价值为基础计算。 一般情况下，在投资方个别报表层面，以子公司的股权投入另一子公司（原先已经是子公司，排除由非同一控制下企业合并新取得子公司），是作为没有商业实质的非货币性资产交换处理的。但如果以子公司股权作为合并对价，取得另一企业的控制权，构成非同一控制下企业合并的（并且本案例中被合并方还是上市公司，从此以后这些股权的价值、流通性等都将发生实质性的变化），则应当按 2 号准则第三条（二）的规定执行。

回答人：chenyiwei
回复 10 楼 呼叫帮助 的帖子可以这样理解。

回答人：chenyiwei
回复 13 楼 呼叫帮助 的帖子按照 2 号准则第三条（二）规定，非同一控制下企业合并形成的长期股权投资的初始投资成本，按照《企业会计准则第 20 号——企业合并》对非同一控制下企业合并成本的界定确定。 不知道你不明白的是什么问题？

回答人：chenyiwei
回复 15 楼 呼叫帮助 的帖子应当可以。另一种理解方式是：由于企业合并交易的作价是以公允价值为基础的，所以也可以使用C在重组后获取的A公司51%股权的公允价值为基础计算。

回答人：chenyiwei
回复 sylhshy 的帖子
在等价交易的假设下，可以选择最方便、最可靠的公允价值确定方法确定交易价格。由于反向交易中会计上的被购买方是上市公司，上市公司的股份是具有活跃市场的，其公允价值相对能够更容易和更可靠地确定，所以也可以认为在这种特殊情况下，可以参考被购买方的股权的公允价值确定合并交易的总成本。
由于“流通权溢价”的存在，上市公司股份的公允价值通常会大于其可辨认净资产的公允价值，甚至大于上市公司现有业务的整体公允价值，所以使用上市公司股份的公允价值为基础确定合并成本，不会导致不能确认商誉的情况。

提问人：小木鱼 时间：2013-06-20 23:51:36
回复 chenyiwei 的帖子
陈版主，请收购方 怎么进行账务处理呢？
收购方收购前，持有的长期股权投资，按成本法计算，持有的账面成本小于合并成本的公允价值， 若构成业务的非同一控制下和不构成业务的非同一控制下，收购方以公允价值重新计量长期股权投资的初始成本，那么公允价值与原账面价值的差额，确定为当期损益？还是计入资本公积？

回答人：chenyiwei
计入当期投资收益（股权投资处置损益）。

提问人：巉巉 时间：2014-01-16 22:35:15
陈老师，按上面所说的“假如B企业原股东C公司持有B企业95%的股权，A上市公司于20×7年 9 月 30 日通过向B的所有股东定向增发本企业普通股对B企业进行合并，取得B企业 100 ％股权，该项合并完成后，C公司持有A公司51%的股权，应纳入合并范围”，此时C的个别报表层面对A的投资成本应按非同一控制下的企业合并来确定，即 600 万股×95%×40元/股=22800万元，年末，在C合并报表层面，因取得A是合并报表（以A的名义出具，但实质是B合并A的报表），对C在合并报表层面年初年末实质都是在合并B的报表，可以这样理解吗？

回答人：chenyiwei
基本上可以这样理解。因为反向购买法下上市公司的合并报表主体是由会计上的购买方（法律上的被购买方）的主体延续下来的。

提问人：我爱新视野 时间：2017-01-06 14:14:56
A公司拥有B、C、D三公司的控股权，持股比例均为60%，E公司是一家上市公司。A公司与E公司无关联关系。 2011 年，E公司向A公司定向增发收购A公司所持有的B、C、D公司的全部股权，并在 2011 年 11 月 30 日完成相关股权的交割。在实务中，我们假定双方交易具有商业实质（由于该交易系以非上市公司的股权换取上市公司的股份，在经过一段时间的限售期后可以上市流通，而持有上市公司股份和持有非上市公司股权相比，其估值的结果和波动程度，以及资产的流通性等均存在重大差异，所以此类以集团整体上市为目的的资产证券化交易对于认购上市公司增发股份的投资者而言具有商业实质的可能性较大。） 请问老师， （ 1 ）A公司对E公司的长期投资按E公司停牌前 20 日的平均价计算还是按B、C、D三公司评估价计算？ （ 2 ）E公司分别对B、C、D三公司的长期投资又按什么价格确认？

回答人：chenyiwei
1 、实务中一般按定增价格计算。 2 、E公司一般按A公司的定增价格作为对A的长期股权投资成本。

提问人：我爱新视野 时间：2017-01-07 21:46:29
实务中一般按定增价格计算，我不是很清楚，想请教下陈老师，定增价格就是评估价格吧，不用停牌前的股票平均价，是这样吗？

回答人：chenyiwei
定增价格是上市公司资产重组方案中确定的新股发行价格，一般按董事会日期前 20 个交易日的平均价格确定。

提问人：我爱新视野 时间：2017-01-08 10:48:17
A公司拥有B、C、D三公司的控股权，持股比例均为60%，E公司是一家上市公司。A公司与E公司无关联关系。 2011 年，E公司向A公司定向增发收购A公司所持有的B、C、D公司的全部股权，并在 2011 年 11 月 30 日完成相关股权的交割。在实务中，我们假定双方交易具有商业实质 。请问老师， （ 1 ）A公司对E公司的长期投资按E公司停牌前 20 日的平均价计算还是按B、C、D三公司评估价计算？
（ 2 ）E公司分别对B、C、D三公司的长期投资又按什么价格确认？ 老师您说，A公司对E公司的长期投资按E公司停牌前 20 日的平均价计算（定增价格），E公司分别对B、C、D三公司的长期投资也是按E公司停牌前 20 日的平均价计算。 我想请教您，为什么不用各公司的评估价？ 答案是否就是回复 sylhshy 的帖的内容：在等价交易的假设下，可以选择最方便、最可靠的公允价值确定方法确定交易价格。上市公司的股份是具有活跃市场的，其公允价值相对能够更容易和更可靠地确定。

回答人：chenyiwei
可以这样理解。定价原则就是这两者在基准日相等。